臺灣屏東地方法院民事裁定
111年度消債職聲免字第7號
聲  請  人  
即 債務 人  陳國彥  


代  理  人  陳慧錚律師
相  對  人  
即 債權 人  華南商業銀行股份有限公司

法定代理人  張振芳  
代  理  人  陳仲偉  
相  對  人  
即 債權 人  國泰世華商業銀行股份有限公司

法定代理人  郭明鑑  


相  對  人  
即 債權 人  兆豐國際商業銀行股份有限公司

法定代理人  張兆順  
代  理  人  林勵之  
相  對  人  
即 債權 人  花旗（台灣）商業銀行股份有限公司


法定代理人  莫兆鴻  


代  理  人  陳正欽  
相  對  人  
即 債權 人  聯邦商業銀行股份有限公司


法定代理人  林鴻聯  
代  理  人  黃心漪  
相  對  人  
即 債權 人  台新國際商業銀行股份有限公司

法定代理人  尚瑞強  


相  對  人  
即 債權 人  良京實業股份有限公司

法定代理人  平川秀一郎



相  對  人  
即 債權 人  元大國際資產管理股份有限公司

法定代理人  宋耀明  


相  對  人  
即 債權 人  滙誠第一資產管理股份有限公司

法定代理人  莊仲沼  


相  對  人  
即 債權 人  滙誠第二資產管理股份有限公司

法定代理人  莊仲沼  


上列當事人聲請消費者債務清理事件，本院裁定如下：
    主  文
債務人陳國彥不免責。
    理  由
一、按法院為終止或終結清算程序之裁定確定後，除別有規定外
    ，應以裁定免除債務人之債務。消費者債務清理條例（下稱
    消債條例）第132條定有明文。又法院裁定開始清算程序後
    ，債務人有薪資、執行業務所得或其他固定收入，扣除自己
    及依法應受其扶養者所必要生活費用之數額後仍有餘額，而
    普通債權人之分配總額低於債務人聲請清算前二年間，可處
    分所得扣除自己及依法應受其扶養者所必要生活費用之數額
    者，法院應為不免責之裁定。但債務人證明經普通債權人全
    體同意者，不在此限。另債務人有下列各款情形之一者，法
    院應為不免責之裁定。但債務人證明經普通債權人全體同意
    者，不在此限：一、於七年內曾依破產法或本條例規定受免
    責。二、故意隱匿、毀損應屬清算財團之財產，或為其他不
    利於債權人之處分，致債權人受有損害。三、捏造債務或承
    認不真實之債務。四、聲請清算前二年內，因消費奢侈商品
    或服務、賭博或其他投機行為，所負債務之總額逾聲請清算
    時無擔保及無優先權債務之半數，而生開始清算之原因。五
    、於清算聲請前一年內，已有清算之原因，而隱瞞其事實，
    使他人與之為交易致生損害。六、明知已有清算原因之事實
    ，非基於本人之義務，而以特別利於債權人中之一人或數人
    為目的，提供擔保或消滅債務。七、隱匿、毀棄、偽造或變
    造帳簿或其他會計文件之全部或一部，致其財產之狀況不真
    確。八、故意於財產及收入狀況說明書為不實之記載，或有
    其他故意違反本條例所定義務之行為，致債權人受有損害，
    或重大延滯程序，復為同條例第133、134條所明定。另按法
    院裁定開始更生程序後，債務人免責前，法院裁定開始清算
    程序，其已進行之更生程序，適於清算程序者，作為清算程
    序之一部，其更生聲請視為清算聲請，消債條例第78條第1
    項亦定有明文。
二、本件聲請人於民國107年8月30日依消債條例聲請更生，經本
    院以107年度消債更字第118號裁定自107年12月27日中午12
    時起開始更生程序。嗣於更生程序中，因其所提出之更生方
    案未獲債權人會議可決，且難認已達消債條例所定之盡力清
    償標準，而經本院以109年度消債清字第68號裁定聲請人自1
    09年11月26日開始清算，並由本院司法事務官以109年度司
    執消債清字第67號案件進行清算程序。復聲請人清算財團之
    財產分配完結，各相對人共受償新臺幣（下同）16,693元後
    ，本院於111年1月11日以109年度司執消債清字第67號裁定
    終結清算程序確定等情，業據本院調取上開卷宗核閱屬實。
    除相對人聯邦商業銀行股份有限公司、元大國際資產管理股
    份有限公司、滙誠第一資產管理股份有限公司、滙誠第二資
    產管理股份有限公司無意見，其餘相對人均不同意聲請人免
    責，並分別主張應審酌聲請人是否有消債條例第133條、第1
    34條應不免責事由。
三、經查，聲請人雖於更生程序中之108年5月20日提出有記載聲
    請人聲請更生前二年收入、支出狀況之更生方案，有民事陳
    報狀附於本院107年度司執消債更字第112號卷可參，惟本院
    審酌聲請人提出上開收入支出狀況距今已3年餘，且為審酌
    是否有消債條例第133條應不免責事由，當有調查聲請人現
    今收入與支出情形之必要，本院因而函請聲請人說明現在所
    得、是否領取補助款、有無親友資助及財產交易變動情形，
    並提出所得及領取補助款相關資料，該函業於111年4月22日
    送達聲請人，然聲請人迄未說明及提出上開資料，本院再通
    知聲請人於111年8月24日進行調查程序，該通知並於同年7
    月19日送達聲請人，惟聲請人未於調查期日到庭，且聲請人
    之代理人到庭亦稱其不配合所以無法補正，對聲請人收入支
    出狀況不清楚等情，亦有上開函文、送達證書、報到單及調
    查筆錄在卷可稽。本院審酌上情，認聲請人之代理人到庭並
    未能代表使本院調查聲請人之收入、必要支出及扶養費等節
    ，難認聲請人已盡協力調查義務，聲請人迄今未補正上開資
    料，亦徵聲請人有違反消債條例第136條第2項協力調查義務
    之情形，且致本院無從審酌其是否有消債條例第133條之適
    用，對於程序順利進行發生重大影響，而有消債條例第134
    條第8款所定之不免責事由，本院自應為不免責之裁定。
四、綜上所述，本件聲請人違反消債條例第136條第2項之協力義
    務致本院無從審酌聲請人是否有消債條例第133條之適用，
    自有消債條例第134條第8款所定應不免責事由，復無法提出
    業經普通債權人全體同意免責之證明，則依上說明，本件聲
    請人不得免責，爰裁定如主文。
中　　華　　民　　國　　111 　年　　9 　　月　　19　　日
                  民事庭  法　官　曾吉雄
上為正本係照原本作成。
如不服本裁定，應於裁定送達後10日內，以書狀向本院提出抗告
，並繳納抗告費新臺幣1千元。
中　　華　　民　　國　　111 　年　　9 　　月　　19　　日
  　                      書記官　鄭美雀